臺灣雲林地方法院刑事判決　　　　　　　　 94年度訴字第9號
公　訴　人　臺灣雲林地方法院檢察署檢察官
被　　　告　丙○○　男　25歲.
被　　　告　丁○○　男　20歲.
上列被告因妨害自由案件，經檢察官提起公訴（93年度核退偵字
第231 號）被告就被訴事實為有罪之陳述，本院聽取當事人之意
見後，裁定依簡式審判程序審理，茲判決如左：
    主  文
丙○○共同以非法方法，剝奪人之行動自由，處有期徒刑陸月，
如易科罰金，以佰元折算壹日。
丁○○共同以非法方法，剝奪人之行動自由，處有期徒刑伍月，
緩刑年。
    事實及理由
一、緣「張瑞麟」因與張定國有債務糾紛，心生不滿，遂於民國
    92年7 月29日下午2 時許，與丙○○2 人至嘉義縣布袋鎮新
    塭，邀集丁○○，共同向張定國討債，而獲丁○○之應允。
    於同日下午3 時40分許，丙○○、「張瑞麟」偕同蔡炎燈（
    未參與犯行），前往址設台南縣鹽水鎮○○路166 號「佑維
    小客車有限公司」承租車牌號碼Ｓ４─７７５６號自小客車
    ，以為作案之工具。租得小客車後，張瑞麟、丙○○、丁○○及姓名年籍不詳之成年男子2 名共同基於妨害自由之共同
    犯意聯絡，由張瑞麟駕駛前開自小客車，搭載丙○○等4人
    ，前往雲林縣莿桐鄉○○村○○路221 號張定國住處，抵達
    前，張瑞麟先行下車，由丙○○接手駕駛，至同日晚間6時
    50分許，丙○○等人抵達張定國住宅時，丁○○與不詳男子
    2 人隨即下車，因張定國不在，3 人竟將張定國之妻甲○○
    強行拉上前開自小客車，甲○○之子張偉漢見狀，手持木劍
    欲上前解圍，丁○○竟作勢欲拿出插於腰際之開山刀，以示
    威嚇。旋丁○○及不詳男子2 人即將甲○○押入丙○○所駕
    駛之自小客車內，並包夾在後座中央，以此強暴非法方式剝
    奪甲○○之行動自由，並駛離上址，接著在雲林縣、嘉義縣
    境內繞行。途中坐在甲○○右側之不詳男子，並向甲○○嚇
    稱：欠走路費，如果合作的話就不會傷害妳，如果要大聲呼
    救的話就很難說等語，使甲○○心生畏懼。嗣在嘉義縣六角
    鄉某堤防處，丙○○等人稍事休息，並由丁○○與不詳男子
    1 人，看守甲○○30分鐘後，丙○○駕車偕同不詳男子1 人
    ，將「甲○○」載至堤防處，再換由「張瑞麟」開車，將甲○○載至台南縣。嗣於翌日凌晨零時許，在台南縣新營市，
    將甲○○釋放。（張瑞麟犯行檢察官偵辦中）
二、證據：
    (一)被告丁○○92年8 月4 日、92年9 月10日、92年12月7 日
      、93年10月8 日警詢筆錄。
    (二)被告丁○○93年12月16日檢察官面前筆錄及本院審中之自
      白。
    (三)被告丙○○93年11月29日檢察官面前筆錄。
    (四)被告丙○○本院審理中之自白。
    (五)被害人甲○○92年7 月30日、93年10月13日警詢筆錄、93
      年11月29日檢察官面前筆錄。
    (六)證人張定國92年7 月29日警詢筆錄、92年11月29日檢察官
      面前筆錄。
    (七)車籍作業系統─查詢認可資料。
    (八)現場草圖（核退偵卷第9頁）。
三、論罪科刑：
    (一)核被告丙○○、丁○○所為，係犯刑法第302 條第1 項之
      以強暴非法方法剝奪行動自由罪。
    (二)被告丙○○、丁○○與張瑞麟及不詳姓名成年男子2 人，
      對於上開犯行，彼此間均有犯意聯絡及行為分擔，均應依
      刑法第28條規定，論以共同正犯。
    (三)渠等對甲○○之恐嚇行為乃至甲○○之子張偉漢見狀，手
      持木劍欲上前解圍時，丁○○作勢欲拿出插於腰際之開山
      刀，以示威嚇等情節，性質上均係包含於剝奪行動自由之
      同一意念中，仍應視剝奪行動自由之部分行為，不另論以
      恐嚇罪（最高法院74年台上字第340 號判例參照）。
    (四)被告丁○○沒有犯罪前科，素行良好；被告丙○○93年1
      月18日、同年1 月28日因施用第、二級毒品罪，依序經普
      通法院判處有期徒刑6 月、5 月確定，於93年4 月28日易
      科罰金執行完畢（未構成累犯），素行不佳，有丁○○、
      丙○○之臺灣高等法院被告全國前案紀錄表各1 件可查，
      被害人甲○○到院表示，丁○○當時態度較佳，曾詢問其
      是否要喝水，願意原諒丁○○，給他1 次機會，然被告丙○○態度很兇，又不給其喝水等語；又被告丁○○犯罪情
      節較輕，被告丙○○犯罪情節較重，被告2 人犯後坦承犯
      行，態度均良好，及被告2 人之家庭狀況、學歷、工作情
      形，及公訴檢察官亦表示被告丙○○情節較重，適宜判處
      有期徒刑6 月等一切情狀，各量處如主文所示之刑，及諭
      知得易科罰金之折算標準。又被告丁○○因一時失慮，致
      犯刑典，且無犯罪前科，本院認其經此教訓後，當益知警
      惕，應無再犯之虞，因認其所宣告之刑，以暫不執行為適
      當，併予宣告緩刑3 年，以勵來茲而啟自新。
四、判決依據之條文：
    (一)刑事訴訟法第273 條之1 第1 項、299 條第1 項前段、第
      310 條、第454 條第1 項。
    (二)刑法第302 條第1 項、第28條、第41條第1 項前段、第74
      條第1 款。
    (三)罰金罰鍰提高標準條例第1 條前段、第2 條。
本案經檢察官乙○○到庭執行職務
中　　華　　民　　國　　94　　年　　3 　　月　　30　　日
                  刑事第五庭    法  官  陳定國
以上正本證明與原本無異。
如不服本判決，應於判決送達後10日內，向本院提出上訴狀。
                                書記官  蘇靜怡
中　　華　　民　　國　　94　　年　　3 　　月　　30　　日
論罪之法條全文：
中華民國刑法第302條
 (剝奪他人行動自由罪)
私行拘禁或以其他非法方法，剝奪人之行動自由者，處五年以下
有期徒刑
、拘役或三百元以下罰金。
因而致人於死者，處無期徒刑或七年以上有期徒刑，致重傷者，
處三年以
上十年以下有期徒刑。
第 1 項之未遂犯罰之。
